臺灣高等法院臺中分院刑事裁定
111年度聲字第2201號
聲 請 人即  
選任辯護人  邢建緯律師
被      告  馮叡彣





上列聲請人因被告違反組織犯罪防制條例等案件（111年度金上
訴字第2548號），聲請具保停止羈押案件，本院裁定如下：
    主  文
聲請駁回。
    理  由
一、聲請意旨略以：被告馮叡彣所犯加重詐欺、組織犯罪條例及
    一般洗錢罪等之罪名，非為法定刑最輕本刑5年以上有期徒
    刑之罪，且被告本次犯行，早於偵查階段即自白犯罪，配合
    檢警之作業等情狀，可認犯後態度尚屬良好，應無將來顯難
    追訴、審判之危險，本案已欠缺羈押之原因；再查，被告羈
    押前有固定居所，且有工作以維持家計，足認被告實無逃亡
    之可能，又本案就起訴犯罪事實相關物證皆已扣押，益見被
    告已無湮滅、偽造、變造證據之虞，被告經此偵、審羈押之
    教訓，已知本案收水行為不僅違法，且對社會治安甚有危害
    ，深感懊悔，自無再予羈押之必要；本案雖有33位被害人，
    然實際收受詐欺款項次數僅有8次，且被告並不認識「李別
    問」之人，共同被告萬雯萱早已逃匿無蹤，被告黃瑞成則在
    監執行，衡情「李別問」犯罪集團早已支離破碎，被告已無
    反覆實施犯罪之可能及必要，另考量本案犯罪事實對社會侵
    犯之危害性及國家刑罰權遂行等公益，與被告之人身自由私
    益受限之程度，兩相利益依「比例原則」及「必要性原則」
    衡量後，應認如以具保、責付或限制住居等侵害較小之手段
    ，限制被告之人身自由，尚足以確保審判程序及將來可能刑
    罰之執行程序之順利，故被告實無繼續羈押之必要；再被告
    母親魏郁庭患有甲狀腺惡性腫瘤，為重大傷病、重大憂鬱症
    患者，且被告家中仍有幼女亟待被告扶育，被告自從遭羈押
    迄今已超過半年以上，均無法與親人會面，又被告於民國11
    1年11月8日在所期間，因扁桃腺和泌尿道發炎感染發燒39度
    ，現正住進臺中監獄附設培德醫院，然臺中監獄培德醫院恐
    無法提供完整的醫療照護，為顧及被告接受醫療照顧的權益
    ，懇請鈞院惠准被告具保停止羈押之聲請等語。
二、按羈押被告之目的，其本質在於確保訴訟程序得以順利進行
    ，或為確保證據之存在與真實，或為確保嗣後刑罰之執行，
    而對被告所實施剝奪其人身自由之強制處分，被告有無羈押
    之必要，法院僅須審查被告犯罪嫌疑是否重大、有無羈押原
    因，以及有無賴羈押以保全偵審或執行之必要，由法院就具
    體個案情節予以斟酌決定，如就客觀情事觀察，法院許可羈
    押之裁定或延長羈押之裁定，在目的與手段間之衡量並無明
    顯違反比例原則情形，即無違法或不當可言。再關於羈押與
    否之審查，其目的僅在判斷有無實施羈押強制處分之必要，
    並非認定被告有無犯罪之實體審判程序，故關於羈押之要件
    ，無須經嚴格證明，以經釋明得以自由證明為已足；至於被
    告是否成立犯罪，乃本案實體上應予判斷之問題。故被告有
    無羈押之必要，法院僅須審查被告犯罪嫌疑是否重大、有無
    羈押原因、以及有無賴羈押以保全偵審或執行之必要，由法
    院就具體個案情節予以斟酌決定，如就客觀情事觀察，法院
    許可羈押之裁定或延長羈押之裁定，在目的與手段間之衡量
    並無明顯違反比例原則情形，即無違法或不當可言。
三、經查：
  ㈠被告因本院111年度金上訴字第2548號違反組織犯罪防制條例
    等案件，前經本院法官訊問後，認原審判決被告犯組織犯罪
    防制條例第3條第1項前段指揮犯罪組織罪、刑法第339條之4
    第1項第2款之三人以上共同詐欺取財罪、洗錢防制法第14條
    第1項之一般洗錢罪等罪，判處應執行有期徒刑8年1月，犯
    罪嫌疑重大，及有事實足認有逃亡之虞、有事實足認為有反
    覆實施之虞，而有刑事訴訟法第101條第1項第1款及第101條
    之1第1項第7款情形，非予羈押，顯難進行審判、執行，而
    於111年10月25日起執行羈押3月在案。
  ㈡本案本件被告犯組織犯罪防制條例第3條第1項前段指揮犯罪
    組織罪、刑法第339條之4第1項第2款之三人以上共同詐欺取
    財罪、洗錢防制法第14條第1、2項之一般洗錢罪等犯行，經
    原審法院判處應執行有期徒刑8年1月，足見被告犯罪嫌疑確
    屬重大；參以被告前於108年間，因詐欺案件經法院判決共
    同犯詐欺取財罪，處有期徒刑1年5月，緩刑4年確定，是被
    告甫因前案之共同犯詐欺取財犯行經檢察官偵查、起訴，而
    至臺灣臺中地方法院審理期間，猶再違犯本案之指揮犯罪組
    織、三人以上共同犯詐欺取財、一般洗錢等犯行。且被告縱
    非主謀，然係負責聯繫、調配車手提領款項及收取贓款，於
    本案車手集團就該各次車手工作群組内擔任指揮、總收水之
    工作，並將總收水收取之款項交付「李別問」，且其對於工
    作具體内容及報酬分配等節具有決定權，居於指揮資金流、
    成員行止之核心支配地位。又被告所參與之詐欺集團犯罪型
    態本即具有分工性、職業性、集團性，其犯行在本質上具有
    反覆、延續實行之特徵，且被告參與角色地位非低，而依詐
    欺犯罪之性質，從實證經驗而言，犯罪行為人大多有一而再
    、再而三反覆為之的傾向，足認被告確有反覆實施詐欺取財
    犯罪之虞，且反覆實施之可能性甚高，具有刑事訴訟法第10
    1條之1第1項第7款之羈押原因，且被告所犯上開犯行共32罪
    ，經原審法院判處有期徒刑8年1月，量處之刑度非輕，衡諸
    被告因已受重刑之諭知，可預期被告逃匿以規避審判程序進
    行及刑罰執行之可能性甚高，有事實足認其有逃亡之虞，是
    原羈押原因仍未消滅；又本案經被告上訴後，目前尚在本院
    審理中，佐以本案被害人數非寡，犯罪規模龐大，案情、卷
    證俱屬繁雜，經權衡國家刑事司法權之有效行使、社會秩序
    及公共利益、被告人身自由之私益與防禦權受限制程度，兩
    相利益依「比例原則」及「必要性原則」權衡後，認命被告
    具保、責付或限制住居等侵害較小之手段，仍不足以確保審
    判程序及將來可能刑罰之執行程序之順利進行，故仍有繼續
    羈押之必要。
　㈢又羈押被告乃刑事訴訟上不得已之措施，法院於認定羈押被
    告之原因是否存在時，僅就被告是否犯罪嫌疑重大，有無刑
    事訴訟法第101條、第101條之1所定情形，及有無保全被告
    或證據使刑事訴訟程序順利進行之必要為審酌，至聲請意旨
    所述被告坦承犯行、有悔悟之心、母親患有甲狀腺惡性腫瘤
    ，且有幼女亟待被告照料等情，究屬被告犯後態度及一般遭
    羈押被告所需面臨之問題，無礙於被告仍有上開羈押事由存
    在之認定。且以刑事訴訟程序關於被告羈押之執行，係為確
    保國家司法權對犯罪之追訴處罰及保障社會安寧秩序而採取
    之必要手段，與被告家庭生活機能之圓滿，難免衝突，不能
    兩全，惟此部分核與被告是否具備羈押事由與羈押必要性之
    法律判斷無涉。另聲請人以被告因扁桃腺和泌尿道發炎感染
    發燒39度，請求准許被告具保停止羈押等情，惟按刑事訴訟
    法第114條第3款所謂羈押之被告現罹疾病，非保外治療顯難
    痊癒者，係指該羈押之被告現在罹有疾病，非離開看守所，
    在外治療，無法使之痊癒復原而言，至於所犯疾病之輕重，
    有無生命危險，均非本條款所規定之事（最高法院69年度台
    抗字第152號裁定意旨參照）。又現今執行羈押之處所均配
    置醫師等專業人員或延聘專業特約醫師，足供受拘禁之人於
    羈押期間接受相當程度醫療追蹤，並可獲得適當治療，倘有
    必要，被告並得聲請戒護至特約醫院就醫，不符刑事訴訟法
    第114條第3款所定情形。而本案依現存情形，難認被告所罹
    患之疾病非予保外治療顯然難以痊癒之情形，自不符合刑事
    訴訟法第114條第3款所定之要件，聲請人此部分聲請意旨，
    亦難認有理由。
四、綜上所述，本院經審酌全卷相關事證，並斟酌訴訟進行程度
    及其他一切情事，認被告羈押之原因尚未消滅，且不能因具
    保而消滅，復權衡「比例原則」及「必要性原則」後，認被
    告確有繼續羈押之必要，復查無刑事訴訟法第114條不得羈
    押被告之情形，是聲請人聲請具保停止羈押，核屬無據，尚
    難准許，應予駁回。　　
據上論斷，依刑事訴訟法第220條，裁定如主文。　
中　　華　　民　　國　　111 　年　　11　　月　　30　　日
            刑事第五庭    審判長法　官  張  智  雄
                                法　官  林  源  森
                                法　官  陳  鈴  香
　　　　　　　　　　　　　　　　
以上正本證明與原本無異。     
如不服本裁定，得於收受送達後5日內向本院提出抗告書狀(須附
繕本)。因疫情而遲誤不變期間，得向法院聲請回復原狀。

                                書記官  王  朔  姿

中　　華　　民　　國　　111 　年　　11　　月　　30　　日